【裁判字號】    98,消債更,328
【裁判日期】    980818
【裁判案由】    更生事件
【裁判全文】
臺灣臺中地方法院民事裁定           98年度消債更字第328號
    聲  請  人
    即  債務人  林裕寶即林彤.
                          23.
上列聲請人即債務人與債權人合作金庫商業銀行股份有限公司、
荷商荷蘭銀行股份有限公司台北分公司、臺灣新光商業銀行股份
有限公司、聯邦商業銀行股份有限公司、香港商香港上海豐銀
行股份有限公司、永豐商業銀行股份有限公司、萬泰商業銀行股
份有限公司、大眾商業銀行股份有限公司、中國信託商業銀行股
份有限公司、永豐信用卡股份有限公司、友邦國際信用卡股份有
限公司間消費者債務清理條例事件，債務人聲請更生，本院裁定
如下：
    主    文
債務人更生及保全處分之聲請均駁回。
聲請費用由債務人負擔。
    理    由
一、按債務人不能清償債務或有不能清償之虞者，得依本條例所
    定更生或清算程序，清理其債務，消費者債務清理條例第 3
    條定有明文。又聲請更生或清算不合程式或不備其他要件者
    ，法院應以裁定駁回之，但其情形可以補正者，法院應定期
    間先命補正；又債務人經法院通知，無正當理由而不到場，
    或到場而不為真實之陳述，或拒絕提出關係文件或為財產變
    動狀況之報告，更生之聲請應駁回之復為同條例第 8條、第
    46條第 3款所明定。又更生制度之立法目的在使債務人於不
    能清償債務或有不能清償之虞時，透過此一制度，使全體債
    權人獲得公平之受償，並予債務人在經濟上有更生之機會，
    防止社會經濟發生混亂，並非使債務人恣意消費所造成之債
    務，任意轉嫁予債權人負擔。
二、本件債務人向本院聲請更生，主張其有不能清償債務情事，
    前已提出債權人清冊，以書面向最大債權金融機構請求共同
    協商債務清償方案，惟協商不成立，且其無擔保或無優先權
    之債務總額未逾新台幣（下同）1200萬元，復未經法院裁定
    開始清算程序或宣告破產，請求准予開始更生生活等語。
三、查債務人陳報之無擔保債務總額為 1,990,827元，又據其陳
    報之每月必要生活支出 (含扶養費)共計 15,750元；其固定
    收入為任職於南山人壽保險股份有限公司每月10,000元（聲
    請狀載明「但近幾月僅有3,000-4,000元） ，有財政部台灣
    省中區國稅局96年度綜合所得稅各類所得資料清單在卷可考
    ，依此債務人之收入顯低於其所列舉之必要支出，債務人復
    未能提供履行其更生方案之保證，其無履行更生方案之可能
    洵堪認定。從而，更生程序之進行僅在浪費社會資源，債務
    人之請求即屬欠缺程序保護之正當性。
四、次查，依債權人所提出之債務人消費明細觀之，債務人之消
    費態樣為代償債務（92年12月 3日31,827元、92年12月 9日
    68,173元）、信用貸款（93年12月8日600,000元）、預借現
    金、電子資訊（燦坤3C、數碼網路金流）、通訊（和信電訊
    ）、餐飲（伍角船板餐廳）、直銷（美商賀寶芙）、旅遊（
    大將旅行社、新加坡國、昇恆昌、歡喜旅遊）、服飾（高堤
    兒、曼妮公司、老牛皮、水木鞋業、喬治皮鞋）、百貨（新
    光三越百貨、豐洋興業、中友百貨）、保險（美商環球產物
    、法商佳迪福人壽、南山人壽、中國產物保險）、汽車（錦
    鴻汽車商行）、基金（ZILL）、學習（東海大學、地球村美
    日語？）、其他（綠基國際、巨晴企業、寬宏藝術工作室、
    ENETS-BEST WORLD、榮心有限公司、華華國際、曨暐生化科
    技、思力國際、昭元棉業）等（小額未列計），此有債權人
    提出之消費帳明細附卷可稽。依此債務人之消費已然逾越一
    般人生活水準及其所得支配能力，而非屬日常生活所需，而
    達奢侈、浪費之程度；茲債務人依消費者債務清理條例更生
    之規定，欲將其恣意消費所造成之債務，任意轉嫁予債權人
    負擔，揆諸前引說明亦與本條例之立法目的有違，其請求亦
    屬欠缺權利保護之必要。矧，債務人之消費態樣既如前述，
    核與消費者債務清理條例第134條第4款所稱：「浪費、賭博
    或其他投機行為，致財產顯然減少或負擔過重之債務」等不
    免責事由相當。再債權人具狀陳報消費明細帳時，亦表明反
    對債務人之更生聲請，顯見本件縱令進入更生程序，亦將因
    其更生方案無法獲致債權人會議通過或法院認可而宣告清算
    ，徒增程序勞費，毫無實益。
五、綜上所述，債務人之請求顯欠缺保護之必要，揆諸首引法條
    規定，應駁回之；又本件更生之聲請既經駁回，其保全處分
    之請求，已無必要，應併予駁回。爰依消費者債務清理條例
    第8條、第15條、民事訴訟法第95條、第78條裁定如主文。
中    華    民    國    98    年    8     月    18    日
                  民事庭法  官   顏世傑
上為正本係照原本作成。
如不服本裁定，應於裁定送達後10日內，以書狀向本院提出抗告
，並繳納抗告費新臺幣1000元。
中    華    民    國    98    年    8     月    18    日
                        書記官   吳美鳳


司法院資訊處製作；財團法人民間司法改革基金會備份。
